臺灣桃園地方法院民事簡易判決
110年度壢簡字第1089號
原      告  鄭泳淇  

訴訟代理人  鄭鏗洲  
被      告  陳科邑  
被      告
兼
法定代理人  陳忠河  
共     同
訴訟代理人  李燕鈴律師 （法律扶助）
上列當事人間請求侵權行為損害賠償事件，本院於民國111年10
月25日言詞辯論終結，判決如下：
    主  文
被告乙○○、甲○○應連帶給付原告新臺幣20萬元，及自民國110年6
月24日起至清償日止，按年息百分之5計算之利息。
原告其餘之訴駁回。
訴訟費用新臺幣6萬1688元，由被告乙○○、甲○○連帶負擔新臺幣6
169元，餘由原告負擔。
本判決第1項得假執行。
    事實及理由
壹、程序事項
一、按訴狀送達後，原告不得將原訴變更或追加他訴，但擴張或
    減縮應受判決事項之聲明者，不在此限，民事訴訟法第255
    條第1項第3款定有明文。
二、查本件原告丙○○起訴時聲明原為：「㈠被告至少連帶應給付
    原告新臺幣(下同)511萬8567元，及自起訴狀繕本送達翌日
    起至清償日止，按年息百分之5計算之利息。㈡願供擔保請准
    宣告執行假執行」(見本院卷第3頁)；嗣於民國110年12月14
    日本院審理中，變更聲明為：「被告連帶應給付原告新臺幣
    511萬8567元，及自起訴狀繕本送達翌日起至清償日止，按
    年息百分之5計算之利息。」(見本院卷第69頁正反面)。核
    原告前開所為，除就被告聲明第1項請求之範圍加以特定外
    ，另就第2項捨棄願供擔保為假執行宣告之聲請，乃減縮應
    受判決事項之聲明，依上開規定，應予准許。
貳、實體部分
一、原告主張：被告乙○○於民國108年5月3日20時15分許，無照
    騎乘車號000-0000號普通重型機車，沿桃園市中壢區中山東
    路2段往中山東路方向行駛，行經同市區○○○路0段000號前時
    ，因未注意車前狀況，由後方追撞前方騎乘車號000-000號
    普通重型機車之原告，導致原告倒地而受有右側脛骨上台端
    粉碎性骨折併右側膝部關節僵硬、合併右膝創傷後關節炎及
    右側下肢腓神經病灶之傷害，又原告因本件事故所受傷害，
    因而支出醫療費用8萬4973元、看護費2萬元、交通費4萬130
    元、勞動力減損369萬5084元及不能工作之損失27萬7200元
    ，並受有相當之精神痛苦，併請求精神慰撫金100萬元，共
    計511萬8567元。另被告乙○○於系爭事故發生時尚未成年，
    其法定代理人即被告乙○○之父甲○○，依法亦應與被告蔡科邑
    連帶負損害賠償責任等語。爰依民法第184條第1項前段、第
    191條之2前段、第193條、第195條及第187條第1項之規定，
    提起本件訴訟，並聲明：被告應連帶給付原告511萬8567元
    ，及自起訴狀繕本送達翌日起至清償日止，按年息百分之5 
    計算之利息。
二、被告則以：原告請求不能工作損失部分，主張因1年無法工
    作導致遭雇主辭退，此部分與本件事故無因果關係，且原告
    應無勞動力減損之狀況，又請求慰撫金金額過高，而被告之
    保險已經賠償原告69萬元，是原告再為本件請求，顯不合理
    等語置辯，並聲明：原告之訴駁回。
三、本院得心證之理由
  ㈠按因故意或過失，不法侵害他人權利者，應負損害賠償責任
    ；汽車、機車或其他非依軌道行駛之動力車輛，在使用中加
    損害於他人者，駕駛人應賠償因此所生之損害，民法第184 
    條第1 項前段、第191 條之2 前段分別定有明文。次按機車
    行駛時，駕駛人應注意車前狀況，並隨時採取必要之安全措
    施，道路交通安全規則第94條第3 項亦有明文規定。
　㈡原告於上開時間、地點與被告乙○○發生本件事故之經過與所
    受之傷勢，經原告提出中壢長榮醫院診斷證明書、聯新國際
    醫院診斷證明書、醫療費用收據、中壢長榮醫院復健科治療
    次數明細、車資估價圖、身心障礙證明在卷可參（見本院卷
    第7頁至第9頁、第13頁至第28頁），並經本院依職權向桃園
    市政府警察局中壢分局調取系爭事故資料，包含道路交通事
    故談話記錄表、交通事故調查筆錄、道路交通事故現場圖、
    道路交通事故調查表㈠、㈡、事故現場照片及路旁店家監視器
    畫面截圖核閱無訛（見本院卷第7頁至第9頁、第13頁至第28
    頁、第35頁至第44頁、第48頁反面），又本件事故之發生原
    告並無過失、被告乙○○具有未注意車前狀況之過失等情，則
    有桃園市政府車輛行車事故鑑定會鑑定意見書在卷可參（見
    本院卷第10頁至第12頁），且被告於審理時對此部分亦不為
    爭執（見本院卷第69頁反面），是此部分事實，應可認定。
  ㈢損害賠償額度之計算
　⒈醫療費用、看護費、交通費
    查原告主張其因系爭事故所致傷害支出醫療費用8萬4973元
    、看護費2萬元、交通費4萬1310元等情，業據提出上開中壢
    長榮醫院診斷證明書、聯新國際醫院診斷證明書、醫療費用
    收據、中壢長榮醫院復健科治療次數明細、車資估價圖、身
    心障礙證明在卷為證，且被告於本院審理中亦表示不予爭執
    （見本院卷第69頁反面），堪認有據，應予准許。
　⒉不能工作之損失
　⑴查原告主張自108年5月3日本件事故發生後之日起，因一年無
    法工作，以基本工資2萬3100元為標準，請求一年無法工作
    之損失，共計27萬7200元。此部份原告所提出聯新國際醫院
    108年8月12日診斷證明書，上載「此病人因意外致上述傷害
    （即右近端脛骨端粉碎性骨折）於108-5-23致急診就診並住
    院開刀（骨折復位鋼釘固定），108-5-13出院；108-5-17、
    5-24、6-17、6-29、7-1、7-4、7-8、7-15、8-12至門診回
    診；建議自108-5-13起休養至少6個月；3個月需專人看護；
    視病況必要時需延長休養時間；於門診持續復健及追蹤治療
    」（見本院卷第39頁反面）及聯新國際醫院109年5月29日之
    診斷證明書另載「病人因上述診斷於109-4-24門診就診，10
    9-5-18住院開刀（骨內鋼釘拔除+右膝關節鏡手術），109-5
    -22出院，109-5-29至門診回診；術後宜休養1個月，續門診
    持續復健及追蹤治療」（見本院卷第8頁），由上開兩份診
    斷證明書除可知原告於事故發生後，因接受骨折復位鋼釘固
    定手術，有至少休養6個月之必要性，甚至視病況必要需延
    長休養時間，而後續原告亦持續前往中壢長榮醫院及聯新國
    際醫院復健及追蹤看診，此除有上開診斷證明書外，另有中
    壢長榮醫院診斷證明書在卷可佐（見本院卷第7頁），而原
    告以固定之骨內鋼釘遲至109年5月18日住院開刀方才取出，
    後續依上開醫囑另有休養1個月之必要，依原告於警詢筆錄
    中自陳原是擔任技術員工作（見本院卷第38頁反面），而衡
    諸常理受有右側脛骨上台端粉碎性骨折併右側膝部關節僵硬
    、合併右膝創傷後關節炎及右側下肢腓神經病灶此等傷害，
    且仍以鋼釘固定之人，確實無法久站作業，是108年5月23日
    本件事故起至109年5月18日開刀取出骨內鋼釘後1個月即109
    年6月18日，原告應確實處於無法工作之狀態，是原告主張
    自108年5月23日起1年，以最低薪資2萬3100元計算無法工作
    之損失，並未逾越上開認定原告無法工作之期間，是此部分
    請求，應屬有據。
　⑵被告雖就原告不能工作之損失，僅於1個月之範圍內不爭執，
    而認原告其餘時間並無無法工作之情，然此經原告提出上開
    診斷證明書就休養必要性為證明，是被告此部所辯，應無可
    採。另被告主張，原告稱無法工作而遭辭退與本件事故無因
    果關係，因此不得請求長達1年不能工作之損失，而原告無
    法工作之期間，業經本院依上開事證認定如上，實則原告無
    論是否有因本件事故遭辭退，原告無法工作之期間確實已逾
    1年，衡諸原告請求計算之月薪基礎僅是基本工資，原告此
    請求已提出相關事證加以證明，是原告自無需再就本件事故
    與工作遭辭退間之因果關係為證明，是被告此處所辯，亦無
    足採。
　⒊勞動力減損
　⑴本件依原告聲請就原告因系爭事故是否受有勞動能力減損及
    其減損比例送請林口長庚醫院進行鑑定，經林口長庚醫院評
    估後，認原告AMA障害分級分別為：⑴右膝關節活動受限，障
    害百分比4%；調整後工作能力減損百分比4%等情，有林口長
    庚醫院111年6月13日長庚院林字第1110550503號函暨所附勞
    動力減損比例計算表於卷可參（見本院卷第85頁至第86頁）
    ，而兩造對此鑑定結果並未爭執（見本院卷第92頁），應可
    採認。
　⑵原告主張以每月2萬3100元計算勞動能力減損，實以本件事故
    時之勞動部公告之每月基本工資計算，尚稱合理。又原告為
    63年8月1日生，本件事故發生時間為108年5月3日，不能工
    作損失之日即108年5月3日起，至65歲法定退休年齡即128年
    8月1日止，原告因系爭事故所受勞動能力減損比例為4%，則
    依霍夫曼式計算法扣除中間利息（首期給付不扣除中間利息
    ）核計其勞動力減損所得請求之金額為15萬7882元【計算式
    ：11,088×14.00000000+(11,088×0.00000000)×(14.0000000
    0-00.00000000)=157,882.00000000。其中14.00000000為年
    別單利5%第20年霍夫曼累計係數，14.00000000為年別單利5
    %第21年霍夫曼累計係數，0.00000000為未滿1年部分折算年
    數之比例(90/366=0.00000000)。採四捨五入，元以下進位
    】。
　⑶故原告請求勞動能力減損之金額於15萬7882元之範圍，核屬
    有據，逾此金額之請求，則屬無據。
　⒋慰撫金
　⑴按不法侵害他人之身體、健康、名譽、自由、信用、隱私、
    貞操，或不法侵害其他人格法益而情節重大者，被害人雖非
    財產上之損害，亦得請求賠償相當之金額，此民法第195條
    第1項前段定有明文。而實務上對於慰撫金之量定，均斟酌
    實際加害情形、所造成之影響、被害人痛苦之程度、兩造之
    身分地位經濟情形及其他各種狀況，以核定相當之數額。
　⑵本院斟酌原告所受傷害之傷勢程度非輕，甚至因本件事故而
    領有輕度身心障礙證明（見本院卷第28頁），且審酌原告休
    養期間、復原情形及精神痛苦，再衡量兩造之學歷、職業、
    收入、資產狀況等節等一切情狀，認精神慰撫金數額以30萬
    8635元為適當，逾此範圍之部分，則屬過高，不應准許。
　⒌是原告扣除已受領保險金前可請求之金額應共計89萬元，先
    為敘明【計算式：84973+20000+41310+277200+157882+3086
    35=890000】。
　㈣按限制行為能力人，不法侵害他人之權利者，以行為時有識
    別能力為限，與其法定代理人連帶負損害賠償責任。又按前
    項情形，法定代理人如其監督並未疏懈，或縱加以相當之監
    督，而仍不免發生損害者，不負賠償責任。民法第187條第1
    項前段、第2項定有明文。另法定代理人對無行為能力人或
    限制行為能力人之侵權行為，以負責為原則，免責為例外，
    故民法第187條第2項所定免責要件，應由法定代理人負舉證
    之責（參見最高法院72年度台上字第953號判決意旨）。查
    被告乙○○行為時係未成年人，被告甲○○係其法定代理人，有
    戶籍資料查詢結果可稽（見本院個資卷），是原告主張被告
    甲○○應與被告乙○○連帶負損害賠償責任，自均有據。
  ㈤已領取保險金
  ⒈按保險人依本法規定所為之保險給付，視為被保險人損害賠
    償金額之一部分；被保險人受賠償請求時，得扣除之，強制
    汽車責任保險法第32條定有明文。準此，保險人所給付之保
    險金，可視為被保險人所負損害賠償金額之一部分，受害人
    倘已自保險金獲得滿足，自不得又對被保險人或加害人再為
    請求。
  ⒉查原告自陳其因系爭事故領有強制汽車責任保險理賠金69萬
    元等語（見本院卷第70頁、第92頁反面），則依上開規定，
    此部分金額自應就本件原告請求之金額中扣除，經扣除後，
    原告得請求被告賠償之金額為20萬元（計算式：000000-000
    000＝200000）。　
  ㈥末按遲延之債務，以支付金錢為標的者，債權人得請求依法
    定利率計算之遲延利息。給付無確定期限者，債務人於債權
    人得請求時，經其催告而未為給付，自受催告時起，負遲延
    責任。其經債權人起訴而送達訴狀，或依督促程序送達支付
    命令，或為其他相類之行為者，與催告有同一之效力。應付
    利息之債務，其利率未經約定，亦無法律可據者，週年利率
    為百分之5，民法第233條第1項、第229條第2項及第203條分
    別定有明文。本件原告請求被告給付之損害賠償，係以支付
    金錢為標的，且無確定期限，故原告請求被告連帶給付自起
    訴狀繕本送達被告之翌日即110月6日24起至清償日止（見本
    院卷第51頁），按年息百分之5計算之利息，併應准許。
四、綜上所述，原告依侵權行為之法律關係，請求如主文第1項
    所示，為有理由，應予准許。逾此範圍之請求，即無理由，
    應予駁回。
五、本件原告勝訴部分係依民事訴訟法第427條第2項第11款適用
    簡易程序所為被告敗訴之判決，依同法第436條第2項、第38
    9條第1項第3款規定，應依職權宣告假執行。
六、訴訟費用負擔之依據：民事訴訟法第79條。並依職權認定如
    主文第3項所示。
中　　華　　民　　國　　111 　年　　11　　月　　22　　日
                  中壢簡易庭      法  官  林莆晉
以上為正本係照原本作成。
如不服本判決，應於送達後二十日內，向本院提出上訴狀並表明
上訴理由，如於本判決宣示後送達前提起上訴者，應於判決送達
後二十日內補提上訴理由書（須附繕本）。
如委任律師提起上訴者，應一併繳納上訴審裁判費。
中　　華　　民　　國　　111 　年　　11　　月　　22　　日
                                  書記官  陳香菱